臺灣高雄地方法院民事判決
111年度訴字第833號
原      告  林陳麗香  住○○市○○區○○街00號


訴訟代理人  林聖二  

被      告  徐昌昱  


            張捷森  

上列當事人間請求損害賠償事件，原告於刑事訴訟程序（本院11
0 年度金訴字第54號）提起附帶民事訴訟（本院111年度附民字
第46號），由本院刑事庭裁定移送前來，本院於中華民國111年9
月7日言詞辯論終結，判決如下：
    主      文
被告各應給付原告新臺幣66萬5,000元，及均自民國111年2月8日
起至清償日止按週年利率百分之5計算之利息。
原告其餘之訴駁回。
本判決原告勝訴部分以新臺幣15萬元為被告供擔保後得假執行。
原告其餘假執行之聲請駁回。
    事實及理由
一、本件被告乙○○經合法通知，未於言詞辯論期日到場，核無民
    事訴訟法第386條所列各款情形，爰依原告之聲請，由其一
    造辯論而為判決。
二、原告主張：被告與某詐欺集團之其他真實姓名、年籍不詳之
    成年成員共同意圖為自己不法之所有，基於三人以上共同詐
    欺取財之犯意聯絡，先由該詐欺集團某真實姓名、年籍不詳
    之成年成員，自108年12月間某日起，佯裝為檢察官，陸續
    撥打電話與原告，對其佯稱：因涉及不法，須配合調查，應
    將帳戶內之金錢領出交付檢查等語，致原告陷於錯誤，而於
    10年1月2日下午5時25分，在○○市○○區○○街00號（下稱自家
    ）附近交付90萬元之現金予該詐欺集團所指示之某車手，該
    車手並將詐欺集團在不詳時、地所偽造之「臺北地檢署公證
    部收據」公文書1紙影本交予原告執以行使。乙○○則持其所
    有之手機接收該詐欺集團上游之指示而與甲○○在附近監看該
    不詳車手收取款項，待收取該車手所取得之詐欺款項後，再
    由甲○○層層上繳轉交予詐欺集團（下稱詐欺行為1）。被告
    另與李信賢、少年顏○祐及該詐欺集團之其他成年成員共同
    基於詐欺故意之犯意聯絡，先由該詐欺集團某成年成員，於
    108年12月間某日，以相同手法接續詐騙原告，致原告陷於
    錯誤，而於109年1月3日下午5時4分，在自家附近，再交付8
    6萬元予少年顏○祐，少年顏○祐則將該詐欺集團在不詳時、
    地偽造之「臺北地檢署公證部收據」公文書1紙影本交付予
    原告收執。少年顏○祐收取詐欺款項後，旋即交予在附近監
    看之乙○○、李信賢2人，繼由乙○○於同日晚上7、8時許，在
    桃園市楊梅區某處，將詐欺款項交予甲○○，再由甲○○層層上
    繳轉交詐欺集團成員（下稱詐欺行為2）。被告故意以不法
    之詐欺行為，致原告受有176萬元之財產損害，並以被告騙
    取之金錢數量除以參與犯罪之人數，被告甲○○、乙○○應就原
    告財產上損害各負66萬5,000元之責（計算式：詐欺行為1所
    騙取款項90萬元，參與行為者為被告2人，各負擔45萬元；
    詐欺行為2所騙取之款項86萬元，參與行為者為被告2人及李
    信賢、少年顏○祐，各負擔21萬5,000元），另原告因養老及
    長照之老本被索騙一空，導致失眠、憂鬱且心智耗弱，身心
    痛苦異常，故各請求精神慰撫金13萬3,750元，爰依民法第1
    84條第1項前段、第185條、第195條第1項提起本件訴訟。並
    聲明：㈠、被告各應給付原告802,000元，及均自起訴狀送達
    翌日起至清償日止，按年利率百分之5計算之利息。㈡、原告
    願供擔保請准宣告假執行。
三、被告甲○○辯稱：對於原告請求沒有意見，但是沒有辦法賠償
    等語。被告乙○○未於言詞辯論期日到場，亦未提出書狀作任
    何聲明或陳述
四、得心證之理由
㈠、原告主張被告2人分別與詐騙集團為共同詐欺，於108年12月
    許，先由詐欺集團成員佯裝為檢察官，陸續撥打電話與原告
    ，對其佯稱：因涉及不法，須配合調查，應將帳戶內之金錢
    領出交付檢查等語，使原告陷於錯誤，分別㈠、於109年1月2
    日下午5時25分許，在自家附近，交付車手90萬元，乙○○則
    在旁監視車手，車手則將款項交予甲○○，由甲○○轉交予詐欺
    集團；㈡、於109年1月3日下午5時4分，交付86萬元予車手少
    年顏○祐，乙○○、李信賢則在旁監看並收取顏○祐所轉交之款
    項，乙○○在於同日將86萬元交付予甲○○，由甲○○轉交予詐欺
    集團之事實，業經本院以110年度金訴字第54號刑事判決確
    定，被告甲○○到庭亦不爭執，被告乙○○經合法通知，未於言
    詞辯論期日到場，亦未提出準備書狀爭執，參酌民事訴訟法
    第280 條第3 項前段之規定，應對原告之主張為自認，是此
    部分事實，應堪認定。
㈡、按因故意或過失，不法侵害他人之權利者，負損害賠償責任
    ；數人共同不法侵害他人之權利者，連帶負損害賠償責任。
    不能知其中孰為加害人者，亦同，民法第184 條第1 項前段
    、第185 條第1 項分別定有明文。是加害人於共同侵害權利
    之目的範圍內，各自分擔實行行為之一部，而互相利用他人
    之行為，以達其目的者，仍不失為共同侵權行為人，而應對
    於全部所發生之結果，連帶負損害賠償責任。經查，被告2
    人加入系爭詐欺集團，分別負責監看車手向原告取款，及收
    取車手款項轉交集團，乃基於與詐騙集團其他成員分擔全部
    犯罪計畫之不同角色，在意思聯絡範圍內，相互分工利用他
    人之行為，以達該詐騙集團向原告詐騙取得金錢之不法目的
    ，各行為與原告所受損害間具有相當因果關係，被告自應與
    詐騙集團其他成員成立共同侵權行為，對原告遭詐欺所受損
    害負賠償責任。是被告基於詐欺之故意，不法侵害原告財產
    權176萬元，被告應就此176萬元連帶原告負損害賠償責任。
    原告僅請求被告乙○○、甲○○各賠償66萬5,000元，洵屬有據
    ，應予准許。
㈢、次按不法侵害他人之身體、健康、名譽、自由、信用、隱私
    、貞操，或不法侵害其他人格法益而情節重大者，被害人雖
    非財產上之損害，亦得請求賠償相當之金額，民法第195 條
    第1項前段定有明文。原告雖主張因受被告詐欺，精神受有
    損害，各請求精神慰撫金133,750元云云，惟被告之詐騙行
    為乃不法侵害原告之財產，並非不法侵害原告之身體、健康
    、名譽、自由、信用、隱私、貞操，或其他人格法益而情節
    重大之情形，核與上開規定得請求賠償之非財產上損害即精
    神慰撫金不合。又受詐欺所為之意思表示係意思表示不健全
    ，尚非完全欠缺意思自主決定之可能，與受強暴脅迫而為意
    思表示之精神不自由情形，係屬有間，縱認原告主張意思表
    示之自由受被告詐欺而有損害，亦不得擴張解釋該條規定之
    要件而認原告之自由權受有不法侵害，是原告主張因被告之
    前揭不法侵害行為而受有非財產上損害，請求被告賠償精神
    慰撫金，為無理由，應予駁回。
五、綜上所述，原告依民法第184條第1項前段、第185條侵權行
    為之法律關係請求被告各應給付665,000元及均自起訴狀送
    達翌日即111年2月8日起至清償日止，按週年利率百分之5 
    計算之利息，為有理由，應予准許；逾此部分請求，為無理
    由，應予駁回。原告陳明願供擔保聲請宣告假執行，關於其
    勝訴部分，核無不合，爰酌定相當之擔保金額，予以准許；
    至其敗訴部分，假執行之聲請失所附麗，應予駁回。
六、本件為刑事附帶民事訴訟之事件，且於民事訴訟程序中並無
    另行繳納裁判費或訴訟費用支出，故不為訴訟費用負擔之諭
    知。
中　　華　　民　　國　　111 　年　　9 　　月　　30　　日
                  民事第二庭  法  官  鄭  瑋
以上正本係照原本作成。
如對本判決上訴，須於判決送達後20日內向本院提出上訴狀。如
委任律師提起上訴者，應一併繳納上訴審裁判費。
中　　華　　民　　國　　111 　年　　10　　月　　6 　　日
                              書記官  李佩穎